臺灣臺中地方法院刑事判決　　　　　　　96年度訴字第1889號
公　訴　人　臺灣臺中地方法院檢察署檢察官
被　　　告　乙○○
　　　　　　甲○○
上列被告二人因妨害自由及竊盜等案件，經檢察官提起公訴（96
年度偵字第4038號），被告二人於準備程序中就被訴妨害自由之
事實部分均為有罪之陳述，受命法官於聽取當事人之意見後，由
本院合議庭裁定就被告二人被訴妨害自由之事實部分由受命法官
獨任進行簡式審判程序，並就被告乙○○被訴竊盜之事實部分，
一併判決如下：
    主    文
乙○○共同以強暴之非法方法，剝奪人之行動自由，處有期徒刑
捌月，減為有期徒刑肆月，如易科罰金，以新臺幣壹仟元折算壹
日，熱熔膠條壹條沒收之。又竊盜，處有期徒刑伍月，如易科罰
金，以新臺幣壹仟元折算壹日，減為有期徒刑貳月又拾伍日，如
易科罰金，以新臺幣壹仟元折算壹日。應執行有期徒刑陸月，如
易科罰金，以新臺幣壹仟元折算壹日，熱熔膠條壹條沒收之。
甲○○共同以強暴之非法方法，剝奪人之行動自由，處有期徒刑
陸月，如易科罰金，以新臺幣壹仟元折算壹日，減為有期徒刑
月，如易科罰金，以新臺幣壹仟元折算壹日，熱熔膠條壹條沒收
之。
    犯罪事實
一、乙○○於民國95年12月25日12時50分許，駕駛其所有之車號
    B8—9989號自小客車搭載甲○○行經臺中縣后里鄉○○路風
    鼓崎處，適有丙○○騎乘車號為AUR—689號重型機車後載丁○○，亦行經該處，雙方在會車時發生行車糾紛，乙○○、
    甲○○二人竟基於妨害自由之犯意聯絡，先駕車尾隨丙○○
    之機車，待行至臺中縣后里鄉公館村尾社莊12號前道路時，
    即以渠等所駕駛之自小客車將丙○○之機車撞倒後，隨即下
    車，由乙○○持其所有而置放在上開自小客車內之熱熔膠條
    一條（未扣案）毆打丙○○、丁○○，致丙○○受有左眼球
    挫傷合併前房出血、上後背及雙手上臂、右手腕多處瘀青等
    傷害，丁○○則受有背挫傷、頸部挫傷等傷害，乙○○並將
    丙○○所騎乘之上開機車推落至附近稻田內，而致該機車損
    壞（傷害、毀損部分均已撤回告訴），且命丙○○、丁○○
    下跪叩頭，而甲○○在現場則隨手拾起磚塊，在一旁警戒，
    用以威嚇丙○○、丁○○不得離去；乙○○、甲○○即共同
    以上開強暴之手段，剝奪丙○○、丁○○行動自由約二十分
    鐘之久。乙○○於上開時、地，見丙○○之皮夾一只（內有
    國民身分證、健保卡、中國商業銀行金融卡、現金新臺幣一
    千餘元等物）於毆打過程中不慎掉落地上，另單獨基於為自
    己不法所有之意圖，徒手竊取上開皮夾後據為己有。
二、案經丙○○、丁○○訴由臺中縣警察局大甲分局報請臺灣臺
    中地方法院檢察署檢察官偵查起訴。
    理    由
一、程序事項：
  (一)查被告乙○○、甲○○所犯刑法第302條第1項之妨害自由罪
    為死刑、無期徒刑、最輕本刑為三年以上有期徒刑以外之罪
    ，且非高等法院管轄第一審之案件，被告二人於準備程序時
    就被訴妨害自由之事實為有罪之陳述後，經本院合議庭裁定
    由受命法官就該部分獨任進行簡式審判程序，是其證據之調
    查，自不受刑事訴訟法第159條第1項、第161條之2、第161
    條之3、第163條之1及第164條至第170條規定之限制；至於
    被告乙○○另被訴竊盜之事實，依刑事訴訟法第284條之1規
    定，為獨任審判之案件，均合先敘明。
  (二)原起訴書犯罪事實欄因誤寫成「由被告甲○○駕車搭載被告
    乙○○」，以致犯罪事實欄及證據並所犯法條欄對於被告二
    人犯行之描述均互為顛倒錯誤，嗣經公訴檢察官於96年7月2
    日以補充理由書更正之，附此敘明。
二、得心證之理由：
  (一)被告乙○○、甲○○被訴妨害自由部分：
    訊據被告乙○○、甲○○就上開妨害自由犯行部分均坦承不
    諱，核與告訴人丙○○、丁○○於警詢及偵訊之指述內容相
    符，復有行政院衛生署豐原醫院所出具之診斷證明書二紙在
    卷可憑，並有車籍作業系統查詢認可資料、案發現場圖及現
    場照片等附卷可佐，堪認被告二人之自白確與事實相符，得
    為證據。從而，被告乙○○、甲○○被訴妨害自由部分之事
    證明確，渠等該部分犯行洵堪認定。
  (二)被告乙○○被訴竊盜部分：
    訊據被告乙○○矢口否認有何竊盜犯行，辯稱：伊只有將熱
    熔膠條帶走，並未將告訴人丙○○之皮夾拿走云云。惟查，
    被告乙○○上開竊盜犯行，業據告訴人丙○○於偵查及本院
    審理時均始終具結證述明確，本院核其於偵查中之證述並無
    顯不可信之情況，得為證據，又其前後所指述、證述之情節
    均屬一致，並無矛盾或不合常情之處，且告訴人丙○○之國
    民身分證確於案發後翌日即95年12月26日即向戶政機關申請
    補發一節，亦據本院於審理時當庭勘驗屬實，益徵告訴人丙○○證述其皮夾（其國民身分證即放置其中）遭竊一事並非
    虛妄，故告訴人丙○○之證述，應堪採信。從而，被告乙○○空言否認有何竊盜之犯行，尚難採信，其被訴竊盜犯行部
    分之事證亦臻明確，足堪認定。
三、論罪科刑部分：
  (一)核被告乙○○、甲○○所為，均係犯刑法第302條第1項之以
    強暴之非法方法剝奪人之行動自由罪，被告乙○○另犯刑法
    第320條第1項之竊盜罪。被告乙○○、甲○○就上開妨害自
    由部分之犯行，有犯意之聯絡及行為之分擔，為共同正犯。
    又被告乙○○、甲○○以一強暴之非法行為同時剝奪丙○○
    、丁○○二人之行動自由，為想像競合犯，應分別依刑法第
    55條之規定以一罪論處。被告乙○○所犯上開二罪之間，犯
    意各別，行為不同，罪質互異，應分論併罰。
  (二)爰審酌被告二人僅因行車細故即恣意以上開粗暴之方式剝奪
    告訴人二人行動自由，渠等犯罪手段殘暴惡劣，告訴人二人
    除遭剝奪行動自由長達約二十分鐘，亦於過程中受有傷害及
    機車毀損等（傷害及毀損部分業據撤回告訴），又被告二人
    於本案妨害自由犯行中分擔之行為程度不同，渠等二人雖於
    本院準備程序及審理時已就妨害自由部分坦承犯行，惟被告
    甲○○係經本院發布通緝後始通緝到院應訊，被告乙○○則
    於拘提到院及本院審理時之應訊態度挑釁頑劣，且就竊盜犯
    行部分始終空言否認，難認渠等犯後態度良好，暨渠等素行
    、智識程度、生活狀況等一切情狀，並參考公訴檢察官當庭
    為從重量刑之表示等情，分別量處如主文所示之刑，並就被
    告乙○○竊盜部分及被告甲○○妨害自由部分均諭知易科罰
    金之折算標準，以示懲儆。
  (三)查被告二人本案犯罪時間，在96年4月24日以前，又被告甲○○係經本院於中華民國九十六年罪犯減刑條例施行後之96
    年8月3日始發布通緝，嗣於96年9月13日緝獲到案，尚合於
    減刑條件，均應依該條例之規定，各減宣告刑期二分之一，
    並諭知易科罰金之折算標準，另就被告乙○○部分就減得之
    刑再合併定其應執行刑。
  (四)被告乙○○所有供被告二人為本件妨害自由犯行所用之熱熔
    膠條一條，無證據證明業已滅失，爰依刑法第38條第1項第2
    款諭知沒收。
四、據上論斷，應依刑事訴訟法第273條之1第1項、第299條第1
    項前段，刑法第28條、第302條第1項、第320條第1項、第55
    條、第41條第1項前段、第2項、第51條第5款、第38條第1項
    第2款，刑法施行法第1條之1，中華民國九十六年罪犯減刑
    條例第2條第1項第3款、第7條、第9條、第10條第1項，判決
    如主文。
中　　華　　民　　國　　96　　年　　12  　月　　19　　日
                  刑事第十二庭  法　官　廖慧如
以上正本證明與原本無異。
如不服本判決，應於收受本判決後十日內向本院提出上訴書狀，
其未敘述上訴理由者，並得於提起上訴後十日內向本院補提理由
書狀（均須按他造當事人之人數附繕本）「切勿逕送上級法院」
。
                                書記官　王美珍
中　　華　　民　　國　　96　　年　　12  　月　　19　　日
附錄本案論罪科刑法條全文：
中華民國刑法第302條第1項
私行拘禁或以其他非法方法，剝奪人之行動自由者，處5年以下
有期徒刑、拘役或3百元以下罰金。
中華民國刑法第320條第1項
意圖為自己或第三人不法之所有，而竊取他人之動產者，為竊盜
罪，處5年以下有期徒刑、拘役或5百元以下罰金。
